【裁判字號】    98,交聲,258
【裁判日期】    980910
【裁判案由】    違反道路交通管理處罰條例聲明異議
【裁判全文】
臺灣基隆地方法院交通事件裁定         98年度交聲字第258號
移送機關即
原處分機關  交通部公路總局臺北區監理所基隆監理站
聲明異議人
即受處分人  甲○○
上列受處分人因違反道路交通管理處罰條例案件，對於交通部公
路總局臺北區監理所基隆監理站中華民國98年6 月19日所為之處
分（原處分案號：基監字第裁42-C00000000號），聲明異議，本
院裁定如下：
    主  文
異議駁回。
    理  由
一、原處分意旨略以：本件聲明異議人即受處分人甲○○（下稱
    異議人）於民國97年5 月8 日凌晨零時58分許，駕駛CF-270
    8 號自用小客車，行經臺北縣汐止市○○路與水碓街之交岔
    路口闖紅燈，經臺北縣政府警察局汐止分局汐止派出所（以
    下稱舉發單位）執勤員警乙○○（現任職於基隆市警察局第
    三分局七堵派出所）當場攔停，並以異議人有違反道路交通
    管理處罰條例第53條第1 項之規定，填製97年5 月8 日北縣
    警交字第C00000000 號舉發違反道路交通管理事件通知單予
    以舉發，異議人拒絕簽收上開道路交通管理事件通知單，舉
    發員警乃告知其應到案時間及處所，並記明事由後，逕將上
    開交通違規事件移由交通部公路總局臺北區監理所基隆監理
    站（下稱原處分機關）裁決，異議人未於應到案日期（97年
    5 月23日）前到案聽候裁決，原處分機關乃於應到案期限60
    日以上之98年6 月19日，依道路交通管理處罰條例第53條第
    1 項、第63條第1 項第3 款（裁決書漏引第1 項第3 款）之
    規定，以基監字第裁42-C00000000號裁決書，逕行裁處異議
    人罰鍰新臺幣（下同）5,400 元，併記違規點數3 點等語。
二、聲明異議意旨略以：異議人並未如舉發員警所指闖紅燈之行
    為，舉發員警不當舉發異議人闖紅燈，異議人始拒絕簽收違
    規紅單，而異議人經舉發闖紅燈後逾1 年之時間，並未收到
    任何違規通知單，使本人失去到案及申訴機會，是原處分機
    關逕以加倍裁罰異議人甚為不公，爰具狀聲明異議云云。
三、按汽車駕駛人駕駛汽車，應遵守道路交通標誌、標線、號誌
    之指示，道路交通安全規則第90條前段定有明文。又道路交
    通標誌標線號誌設置規則第206 條第5 款第一目規定「圓形
    紅燈」之行車管制號誌係表示禁止車輛通行，並不得超越停
    止線或進入路口。次按汽車（包括機器腳踏車）駕駛人，行
    經有燈光號誌管制之交岔路口闖紅燈者，處1,800 元以上5,
    400 元以下罰鍰。又汽車駕駛人有道路交通管理處罰條例第
    53條之情形者，除依原條款處罰鍰外，並記違規點數3 點，
    道路交通管理處罰條例第53條第1 項、第63條第1 項第3 款
    亦規定甚明。再按被查獲之駕駛人或行為人為受處分人時，
    應於填記通知單後將通知聯交付該駕駛人或行為人簽名或蓋
    章收受之；拒絕簽章，仍應將通知聯交付該駕駛人或行為人
    收受，並記明其事由及交付之時間；拒絕收受者，應告知其
    應到案時間及處所，並記明事由與告知事項，視為已收受，
    違反道路交通管理事件統一裁罰基準及處理細則第11條第1
    項第1 款亦定有明文。再按道路交通管理處罰條例所定罰鍰
    之處罰，受處罰人接獲違反道路交通管理事件通知單後，於
    15日內得不經裁決，逕依第92條第3 項之罰鍰基準規定，向
    指定之處所繳納結案；不服舉發事實者，應於15日內，向處
    罰機關陳述意見；其不依通知所定期限前往指定處所聽候裁
    決，且未依規定期限繳納罰鍰結案或向處罰機關陳述意見者
    ，處罰機關得逕行裁決之，道路交通管理處罰條例第9 條規
    定甚明；又違反道路交通管理事件統一裁罰基準表關於汽車
    駕駛人違反道路交通管理處罰條例第53條第1 項之違規行為
    ，逾越應到案期限60日以上，繳納罰鍰或逕行裁決處罰者，
    處5,400 元罰鍰。
四、經查：
  (一)本件異議人於97年5月8日凌晨零時58分許，駕駛CF-2708 號
    自用小客車，沿臺北縣汐止市○○路，由臺北往基隆方向行
    駛，於行經同縣市○○路與水碓街之交岔路口闖紅燈（直行
    大同路2段），經臺北縣政府警察局汐止分局汐止派出所（
    以下稱舉發單位）執勤員警乙○○（現任職於基隆市警察局
    第三分局七堵派出所）當場攔停，並以異議人有違反道路交
    通管理處罰條例第53條第1項之規定，填製97年5月8日北縣
    警交字第C00000000 號舉發違反道路交通管理事件通知單予
    以舉發，異議人當場拒絕簽收舉發通知單，舉發員警乃告知
    其應到案時間及處所，並記明事由後，逕將上開交通違規事
    件移由原處分機關裁處，異議人未於應到案日期（97年5 月
    23日）前到案聽候裁決，原處分機關乃於應到案期限60日以
    上之98年6月19日，依道路交通管理處罰條例第53條第1項、
    第63條第1項第3款（裁決書漏引第1項第3款）之規定，以基
    監字第裁42-C00000000號裁決書，逕行裁處異議人罰鍰5,40
    0元，併記違規點數3點，異議人於收受裁決書後之98年6 月
    22日始提起申訴，原處分機關函請舉發單位調查結果，仍認
    異議人有前揭違規行為，並函覆異議人調查結果情形，異議
    人乃依法聲明異議等情，有上開舉發通知單、裁決書、交通
    部公路總局臺北區監理所基隆監理站交通違規案件陳述單、
    基隆市警察局第三分局98年7月22日基警三分五字第0980307
    541號函、聲明異議狀各1件附卷可稽。
  (二)訊據異議人固坦承於前揭時、地，經舉發單位員警乙○○以
    闖紅燈為由攔停，並拒絕收受員警當時掣發之北縣警交字第
    C00000000 號舉發違反道路交通管理事件通知單之事實，然
    矢口否認有何闖紅燈之行為，並以前詞置辯。惟查：證人即
    舉發員警於本院98年8 月19日訊問時到庭結證稱：當天我駕
    駛巡邏車，沿臺北縣汐止市○○路，由臺北往基隆方向行向
    ，於行經大同路與信義路口時，看見異議人的車輛在我前方
    約15公尺左右，當時異議人車輛係先在大同路與中正路口紅
    綠燈處稍微停等一下紅綠燈，但在其行向仍為紅燈時異議人
    就起步往前，沿大同路往基隆方向行駛，異議人闖的第一個
    紅燈就是我在庭呈yahoo 地圖上標示的紅綠燈，我看到異
    議人闖此紅綠燈後就亮起巡邏燈從後追趕，但因尚無急迫性
    ，所以就未鳴警笛，之後到了大同路與水碓街口，也就是我
    在yahoo 地圖上標示的紅路燈處，異議人車輛再次闖紅綠
    燈，並繼續往前行，所以我即駕駛巡邏車走內側車道超過異
    議人的車輛後，在經過大同路、水碓街口之後的大同路與茄
    苳路中間攔停得異議人車輛，此時坐在副駕駛座的同仁就打
    開巡邏車窗戶，示意異議人車輛靠右往路邊停下，然後我再
    將巡邏車切到異議人車輛前方的外側車道停放，異議人在同
    仁的指示下將車輛停下，我即下車走向異議人，異議人也下
    車，我請異議人配合出示駕、行照等證件，異議人出示證件
    後，我即告訴異議人其連續闖了兩個紅燈，已違反道路管理
    處罰條例闖紅燈的法條，要掣單舉發異議人違規闖紅燈，異
    議人當場否認有闖紅燈之違規行為，我即告訴異議人我是在
    距離異議人車輛只有15公尺之後方，可以親眼看見異議人行
    向燈號，且當時是深夜，完全沒有車輛，路口燈號清晰可見
    ，異議人仍舊辯稱沒有闖紅燈，我就掣單舉發異議人闖紅燈
    ，並將證件還給異議人，並請異議人簽收舉發通知單，但異
    議人表示不服不想簽收，所以我就依照規定告訴異議人違規
    法條及到案日期等資料，在通知單上載明拒絕簽收及已告知
    權利義務等文字等語，並庭呈yahoo 地圖及舉發違規地點照
    片各1 紙存卷可憑。本院衡諸交通違規行為態樣甚多，若全
    數均以得即時利用之科學儀器取得證據，不但所費不貲，亦
    有實際執行上之困難，且依現有交通法規，並未就舉發交通
    違規行為，僅限於有科學儀器所採證據為證，而摒除單憑執
    法人員舉發之相關規定，此觀之道路交通管理處罰條例第7
    條、第7條之1、第7條之2規定甚明，而本件之「駕車行經有
    燈光號誌管制之交岔路口闖紅燈」違規，即屬此不限於須以
    科學儀器所採證據為證者。且交通案件所需之舉證狀態均稍
    縱即逝，除有恰好為警員拍照存證外，事後均無法還原現場
    狀態，故舉發當時現場之執勤警員自屬交通案件之重要證人
    。再參酌警員執行公務時，本身即受有行政懲處責任之監督
    ，其到庭具結作證，更係以刑事責任擔保其證言之真實性，
    本件舉發警員既已到庭證述如上，證人與異議人間亦無任何
    嫌隙，當不至甘冒涉犯偽證罪之風險，僅為罰鍰處分即蓄意
    構陷異議人，且證人李鴻義前開證言，並查無顯著瑕疵或與
    事實不符之處，亦無任何證據足資懷疑證人乙○○有何捏造
    事實違法取締之不法情事，是證人所為之上開證詞應值採信
    ，異議人猶辯稱未闖越紅燈云云，核應係事後卸責之詞，不
    足採信。
  (三)又本件異議人坦承拒絕簽收舉發通知單（見聲明異議狀所載
    ），核舉證人乙○○所證相符，且觀諸本件舉發通知單上確
    已載明「已告知當事人權利義務」、「拒簽收」等文字，揆
    諸首揭說明，舉發員警已踐行上開違反道路交通管理事件統
    一裁罰基準及處理細則之相關舉發程序之規定，該舉發通知
    單即視為已收受，是異議人辯稱於經警舉發闖紅燈後逾1 年
    之時間，並未收到任何違規通知單，使本人失去到案及申訴
    機會，原處分機關逕行加倍裁罰甚為不公云云，亦無足採取
    。
五、綜上所述，本件異議人駕駛自用小客車於上揭時、地，確有
    「駕車行經有燈光號誌管制之交岔路口闖紅燈」之違規事實
    ，應堪認定。又異議人未於應到案日期前繳納罰鍰亦未向原
    處分機關陳述意見，是原處分機關依道路交通管理處罰條例
    第53條第1 項、第63條第1 項第3 款及違反道路交通管理事
    件統一裁罰基準表之規定，裁處異議人罰鍰5,400 元，並記
    違規點數3 點，核無違誤。本件聲明異議為無理由，應予駁
    回。
六、據上論斷，應依道路交通案件處理辦法第19條，裁定如主文
    。
中    華    民    國    98    年    9     月    10    日
                  交通法庭法  官  劉桂金
以上正本證明與原本無異。
對於本件裁定如有不服，應於收受送達後5日內，向本院提出抗
告書狀，敘述抗告之理由，抗告於臺灣高等法院。
中    華    民    國    98    年    9     月    10    日
                          書記官  劉如純


司法院資訊處製作；財團法人民間司法改革基金會備份。
